臺灣花蓮地方法院刑事判決　　　　　　　 96年度訴字第322號
公　訴　人　臺灣花蓮地方法院檢察署檢察官
被　　　告　甲○○
上列被告因違反臺灣地區與大陸地區人民關係條例等案件，經檢
察官提起公訴（96年度偵緝字第229 號），因被告於準備程序中
就被訴事實為有罪之陳述，經本院合議庭裁定由受名法官獨任進
行簡式審判程序，並院判決如下：
    主  文
甲○○違反不得使大陸地區人民非法進入臺灣地區之規定，處有
期徒刑陸月，如易科罰金，以銀元參佰元即新臺幣玖佰元折算壹
日，減為有期徒刑參月，如易科罰金，以銀元參佰元及新臺幣玖
佰元折算壹日。緩刑參年。
    事實及理由
一、本案犯罪事實及所援證據，均引用檢察官起訴書之記載（詳
    附件），並增加結婚登記申請書1 份及被告甲○○於本院審
    理中自白為證據。
二、查被告犯罪後，臺灣地區與大陸地區人民關係條例第79條第
    1 項業於民國92年10月29日修正公布，同年12月31日施行，
    故被告犯罪後法律已有變更，比較新舊法之結果，以舊法有
    利於被告，依刑法第2條第1項前段之規定，應適用最有利於
    被告之舊法，即修正前臺灣地區與大陸地區人民關係條例第
    79 條第1項之使大陸地區人民非法進入台灣地區罪處罰，檢
    察官漏未審及上開修正規定，遽論被告所犯為修正後臺灣地
    區與大陸地區人民關係條例第79條第1 項之使大陸地區人民
    非法進入台灣地區罪，容有錯誤，應予更正。
三、按行為後法律有變更者，適用行為時之法律。但行為後之法
    律有利於行為人者，適用最有利於行為人之法律，刑法第 2
    條第1項定有明文。查被告行為後，刑法業於95年7月1 日修
    正生效，自應依上開規定，為新舊法之比較。經查：
（一）刑法第55條牽連犯之規定業經刪除，惟本件被告所犯之 2
      罪間有方法、目的之牽連犯之裁判上一罪關係，依修正後
      刑法規定分論併罰之結果，將對被告產生不利之法律效果
      ，是比較新舊法結果，以修正前刑法第55條牽連犯之規定
      較有利於被告，而應適用之。
（二）關於易科罰金之折算標準部分，修正前刑法第41條第1 項
      前段規定：「犯最重本刑為5 年以下有期徒刑以下之刑之
      罪，而受6 個月以下有期徒刑或拘役之宣告，因身體、教
      育、職業、家庭之關係或其他正當事由，執行顯有困難者
      ，得以1 元以上3元以下折算1日，易科罰金。」；依修正
      前罰金罰鍰提高標準條例第2條前段（現已刪除）規定：
      就其原定數額提高為100倍折算1日，則被告行為時之易科
      罰金折算標準，應以銀元300元折算1日，經折算為新臺幣
      後，應以新臺幣900元折算為1日。惟被告行為後，新修正
      刑法第41條第1項前段則規定：「犯最重本刑為5年以下有
      期徒刑以下之刑之罪，而受6 個月以下有期徒刑或拘役之
      宣告者，得以新臺幣1千元、2千元或3千元折算1日，易科
      罰金。」，是比較新舊法之結果，以修正前之規定較有利
      於被告。
（三）關於緩刑規定，業將修正前刑法第74條第1 款規定移列為
      第74條第1項第1款，同時增列第2至第5項；且將「未曾受
      有期徒刑以上刑之宣告者」，修正為「未曾因故意犯罪而
      受有期徒刑以上刑之宣告者」，雖增列「故意」二字，然
      對於本件無犯罪前科之被告，不生有利與否之問題，依上
      開刑法第2條第1項之規定，比較新舊法適用之結果，應適
      用修正後刑法第74條第1項第1款之規定。
四、核被告所為，係犯刑法第216條、第214條之行使使公務員登
    載不實文書罪及及違反修正前台灣地區與大陸地區人民關係
    條例第15條第1 款之規定，應依修正前臺灣地區與大陸地區
    人民關係條例第79條第1 項之使大陸地區人民非法進入台灣
    地區罪處斷。被告使公務員登載不實之低度行為，應為行使
    之高度行為所吸收，不另論罪。被告與陳美琴就行使使公務
    員登載不實文書罪間，有犯意聯絡及行為分擔，為共同正犯
    。又被告所犯上開2 罪間有方法目的之裁判上一罪關係，應
    從一重論以使大陸地區人民非法進入臺灣地區罪。被告犯罪
    時間在96年4 月24日以前，合於中華民國96年罪犯減刑條例
    第2條第1項第3 款規定，應減其宣告刑期2分之1。爰審酌被
    告並無犯罪紀錄，有台灣高等法院被告前案紀錄表1 份在卷
    可查，其犯罪動機、手段、家庭狀況，所為足以影響政府機
    關對戶政管理及大陸地區人民入出境資料管理之正確性，並
    對國家治安造成危害，及被告犯罪後坦承犯行之態度等一切
    情狀，量處如主文所示之刑及減得之刑，並諭知易科罰金之
    折算標準。末查，被告前未曾因故意犯罪而受有期徒刑以上
    刑之宣告，有前開刑案紀錄表乙紙附卷可稽，其犯罪後已深
    知悔悟，本院認其經此偵審程序之教訓後，當知警惕，應無
    再犯之虞，因認其所宣告之刑，以暫不執行為適當，併予宣
    告緩刑3年，以啟自新。
據上論斷，應依刑事訴訟法第299條第1項前段、第273條之1 第1
項、第310條之2、第454 條、修正前臺灣地區與大陸地區人民關
係條例第15條第1款、第79條第1項，刑法第11條前段、第2條第1
項前段、第28條、第216條、第214條、第74條第1項第1款、修正
前刑法第55條、第41條第1項前段，罰金罰鍰提高標準條例第1條
前段、修正前罰金罰鍰提高標準條例第2 條，現行法規所定貨幣
單位折算新臺幣條例第2條，中華民國96年罪犯減刑條例第2條第
1項第3款、第7條、第9條，判決如主文。
本案經檢察官孫源志到庭執行職務。
中　　華　　民　　國　　96　　年　　8 　　月　　23　　日
                        臺灣花蓮地方法院刑事第二庭
                            法    官  　俞  秀  美
上列正本證明與原本無異。
如對本判決不服，應於送達後10日內，向本院提出上訴狀。（上
訴狀應記載具體上訴理由並應抄附繕本）
                            書 記 官
中　　華　　民　　國　　96　　年　　8 　　月　　24　　日
附錄本判決論罪之法律條文：
修正前臺灣地區與大陸地區人民關係條例第15條第1款：
下列行為不得為之：
一、使大陸地區人民非法進入臺灣地區。
修正前臺灣地區與大陸地區人民關係條例第79條第1項：
違反第15條第1款規定者，處5年以下有期徒刑、拘役或科或併科
新臺幣50萬元以下罰金。
中華民國刑法第216條：
行使第210條至第215條之文書者，依偽造、變造文書或登載不實
事項或使登載不實事項之規定處斷。
中華民國刑法第214條：
明知為不實之事項，而使公務員登載於職務上所掌之公文書，足
以生損害於公眾或他人者，處3年以下有期徒刑、拘役或500元以
下罰金。
